臺灣高等法院臺中分院刑事判決　　　 100年度交上易字第39號
上　訴　人
即　被　告　王學有
上列上訴人因公共危險案件，不服臺灣臺中地方法院99年度交易
字第742號中華民國99年11月19日第一審判決（起訴案號：臺灣
臺中地方法院檢察署99年度偵字第10059號），提起上訴，本院
判決如下：
    主  文
上訴駁回。
    理  由
一、按依刑事訴訟法第350條、第361條、第362條、第367條規定
    ，不服地方法院之第一審判決而上訴者，須提出上訴書狀，
    並應敘述具體理由，為上訴必備之程式；其所提出之書狀未
    敘述上訴理由，或僅曾以言詞陳述上訴理由者，均應於上訴
    期間屆滿後20日內補提理由書於第一審法院。第一審法院經
    形式審查，認逾期未補提上訴理由者，應定期間先命補正；
    逾期未補正者，為上訴不合法律上之程式，應以裁定駁回。
    倘已提出上訴理由，但所提非屬具體理由者，或已上訴但未
    提上訴理由，經審判長定期間補正仍未補正者，則應由第二
    審法院以上訴不合法律上之程式，判決駁回。而所謂具體理
    由，必係依據卷內既有訴訟資料或提出新事證，指摘或表明
    第一審判決有何採證認事、用法或量刑等足以影響判決本旨
    之不當或違法，而構成應予撤銷之具體事由，始克當之（例
    如：依憑證據法則具體指出所採證據何以不具證據能力，或
    依憑卷證資料，明確指出所為證據證明力之判斷如何違背經
    驗、論理法則）；倘僅泛言原判決認定事實錯誤、違背法令
    、量刑失之過重或輕縱，而未依上揭意旨指出具體事由，或
    形式上雖已指出具體事由，然該事由縱使屬實，亦不足以認
    為原判決有何不當或違法者（例如：對不具有調查必要性之
    證據，法院未依聲請調查亦未說明理由，或援用證據不當，
    但除去該證據仍應為同一事實之認定），皆難謂係具體理由
    ，俾與第二審上訴制度旨在請求第二審法院撤銷、變更第一
    審不當或違法之判決，以實現個案救濟之立法目的相契合，
    並節制濫行上訴（最高法院97年度台上字第892號刑事判決
    意旨參照）。
二、本件上訴人即被告王學有（下稱被告）於民國99年12月7日
    向原審法院提出上訴書狀，惟未記載上訴理由，至99年12月
    27日補提上訴理由狀，核其記載之上訴理由略為：(一)被告於
    99年3月9日11時許至友人公司用餐，雖有飲酒1小杯30CC ，
    之後聊天至下午16時許駕車返家，行經臺中縣梧棲鎮（即改
    制後臺中市梧棲區○○○路400號前發生車禍，距離飲酒時
    間已有5小時，早已無酒精成分，縱然酒測也應在標準值以
    下。(二)車禍當時，被告一時不慎撞及前車，車速未超過時速
    10公里，而自己車輛損壞情況只有引擎蓋擠壓後變形，擋風
    玻璃並未損壞，車輛尚可發動。參照交通事故調查現場圖及
    現場照片，被告行車位置無違規情節，而且，依車損狀況觀
    之，顯然車速不快。(三)車禍發生後，被告隨即撥打119報案
    ，如果被告果真酒駕，豈會主動報案。(四)被告嗣經童綜合醫
    院救護車載至該院急診就醫治療，於等待治療期間疼痛至極
    ，即請陳靜如至機車置物箱內拿藥酒（私人泡製稱之黑酒，
    專治疼痛腫脹之用）。陳靜如並有詢問警察是否要進行酒測
    ，警察卻置之不理，以為只是處理交通事故而已，隨即將病
    床窗簾拉上避開醫護人員及其他人，被告用吸管引用幾口藥
    酒後，不知何時有護士來抽血，說要作手術前各項檢查，致
    被誤認為酒後駕車。(五)被告係報案人亦是受害人，卻變成被
    告，然受傷治療之特殊醫療器材健保又不給付，已花費無數
    ，日後是否痊癒尚屬未知，且現以無法工作，生活亦漸陷入
    困境，又遭此判決，自難干服，請撤銷原判決，改判被告無
    罪云云。
三、本院查：
  (一)被告因不服上開臺灣臺中地方法院之第一審判決，而於前述
    時間具狀敘明理由向原審法院提起上訴，則依刑事訴訟法第
    361條第2項之規定、該條項立法修正理由及上揭最高法院判
    決意旨，被告倘已提出上訴理由，但所提非屬具體理由者，
    即應由第二審法院以上訴不合法律上之程式，以判決駁回之
    ；且上訴理由之具體與否係屬第二審法院審查範圍，不在命
    補正之列（參見法院辦理刑事訴訟案件應行注意事項第162
    點）。
  (二)本件被告經原審法院之審理結果，認其於99年3月9日11時許
    起至12時許止，在臺中縣梧棲鎮○○路某公司飲用威士忌酒
    後，至同日16時許，已達不能安全駕駛汽車等動力交通工具
    之狀態，竟仍駕駛車牌號碼5367—ZH號自小客車上路，於1
    分鐘後左右，行經臺中縣梧棲鎮○○路400號前，因酒精作
    用影響注意力，未注意車前狀況，不慎自後追撞由邱閏輝所
    駕駛正停等紅燈之曳引車後側肇事。嗣王學有因傷就醫，經
    醫院抽取其血液檢測，測得血液中酒精濃度為198.5mg/dl，
    換算成呼氣酒精濃度值為每公升0.99毫克，而查獲上情等事
    實，有被告於原審自承駕車肇事，並於警詢、偵訊自白於肇
    事前當天上午11時許到下午1、2時許之間，飲用三多利威士
    忌等情，並有證人邱閏輝（即駕車遭被告自後追撞者）於警
    詢之證述，及臺中縣警察局清水分局道路交通事故調查報告
    表(一)、(二)、道路交通事故現場圖及現場照片8幀、童綜合醫
    療社團法人童綜合醫院急診生化檢驗單等證據資料，因認被
    告所為已構成刑法第185條之3之公共危險罪。遂適用刑法第
    185條之3、第41條第1項前段、刑法施行法第條之1第1項、
    第2項等規定，審酌被告被告於飲酒後，高達呼氣酒精濃度
    值每公升0.99毫克之情況下，仍駕駛車輛上路，蔑視國家法
    令之禁令，枉顧其他用路人、車之安全，實不足取，被告犯
    後為圖規避酒後駕車之責任，猶飾詞否認之犯後態度等一切
    情狀，量處有期徒刑3月，並諭知如易科罰金以新臺幣1000
    元折算1日。查其判決之採證認事及用法，並未違反一般經
    法則、論理法則與證據法則，所為量刑亦屬妥當，尚無違反
    罪刑相當原則及比例原則。
  (三)被告雖已前揭理由提起上訴，惟查：被告飲用酒類肇事送醫
    後，經醫院抽取其血液檢測，測得血液中酒精濃度為198.5m
    g/dl，換算成呼氣酒精濃度值為每公升0.99毫克，除有上開
    被告自白及童綜合醫療社團法人童綜合醫院急診生化檢驗單
    等證據外，被告辯稱及證人陳靜如證稱：被告在上開醫院開
    刀前，陳靜如曾拿藥酒給被告飲用乙節，均難採信，業經原
    審判決分析比較2人說詞，論述甚詳（見原審判決理由欄二
    、(二)、(三)、(四)部分）。又，原審參酌車禍現場照片（見警卷
    第17、18頁），認撞擊後被告車輛之引擎蓋已彎曲毀損，足
    認撞擊力道非輕，且當時天氣晴朗，視線清楚，被害人車輛
    已完全停止後猶遭被告車輛自後追撞，認定被告當時已達不
    能安全駕駛車輛之程度（見原審判決理由欄二、(一)部分），
    原審此項證據採證理由，亦無違背經驗法則。至於，被告所
    據為上訴之其他理由，均非本於案內具體之卷證資料，或提
    出其他新事證，以指摘或表明第一審判決有何採證認事、用
    法或量刑等足以影響判決本旨之不當或違法，而可構成應予
    撤銷之具體事由。
四、綜上所述，被告之上訴理由既非前揭說明所謂之具體理由，
    則揆諸前揭最高法院判決之意旨，及依「程序優先於實體」
    之刑事訴訟法原則，本件上訴即不合法定上訴程式，而應予
    駁回，並不經言詞辯論為之。
據上論斷，應依刑事訴訟法第367條前段、第372條，判決如主文
。
中    華    民    國   100    年    1     月    10    日
            刑事第九庭    審判長法  官  江  德  千
                                法  官  賴  妙  雲
                                法  官  陳  宏  卿
以上正本證明與原本無異。
不得上訴。
                                書記官  林  振  甫
中    華    民    國   100    年    1     月    10    日